【裁判字號】    97,交聲,945
【裁判日期】    980304
【裁判案由】    聲明異議
【裁判全文】
臺灣臺南地方法院交通事件裁定         97年度交聲字第945號
原處分機關  交通部公路總局嘉義區監理所臺南監理站
異議人即受
處分人      甲○○
上列受處分人因違反道路交通管理處罰條例案件，對於交通部公
路總局嘉義區監理所臺南監理站民國97年9月5日所為之裁決處分
（處分案號：嘉監南字第裁74-S00000000號），聲明異議，本院
裁定如下：
    主  文
原處分關於吊扣駕駛執照拾貳個月部分撤銷。
    理  由
一、原處分意旨略以：異議人即受處分人甲○○（下稱異議人）
    駕駛所有之車牌號碼0380-PX號自用一般小客車，於民國97
    年5月31日23時49分許，行經台南市○○路○段253巷15弄前
    ，經台南市警察局第五分局實踐派出所警員（下稱舉發機關
    ）以呼氣型酒測器測得其酒精濃度為每公升1.91毫克（mg/l
    ），超過標準遂予以製單舉發。刑案部分異議人經本院以97
    年度交簡字第1740號刑事簡易判決處有期徒刑4月 (異議人
    已易科罰金執行完畢)。嗣原處分機關即交通部公路總局嘉
    義區監理所台南監理站，以異議人之違規事實明確，乃依行
    政罰法第26條第1項但書、道路交通管理處罰條例（下稱處
    罰條例）第35條第1項第1款、第24條第1項第2款 (原處分漏
    引)暨違反道路交通管理事件統一裁罰基準之規定，裁處異
    議人吊扣駕駛執照12個月並施以道安講習等語 (97年6月12
    日已執行吊扣駕照)。
二、本件聲明異議意旨略以：道安講習部分並無不服，吊扣駕駛
    執照12個月部分，因異議人考領聯結車職業駕駛執照，依道
    路交通安全規則 (下稱安全規則)第61條第1項規定，經換發
    持有現有駕照，為唯一之汽車駕駛執照，並准駕駛較低級車
    類車輛，如大客車、大貨車、客貨自用車、曳引車、小型車
    、輕型機器腳踏車等。復依修正後之處罰條例第68條規定意
    旨，第35條第1項之「吊扣駕照」應僅得「吊扣違規當時所
    駕駛之小型車輛駕照」甚明，原處分機關裁處吊扣異議人賴
    以維生之聯結車職業駕駛執照明顯違法等語，為此聲明異議
    ，請求撤銷原處分。
三、按飲酒後，其吐氣所含酒精濃度超過每公升0.25毫克以上者
    ，不得駕車；又汽車駕駛人，駕駛汽車經測試檢定，有酒精
    濃度超過規定標準者，處15000元以上60000元以下罰鍰，並
    當場移置保管其車輛及吊扣其駕駛執照1年，安全規則第114
    條第2款及處罰條例第35條第1項第1款分別定有明文。次按
    處罰條例第68條規定：「汽車駕駛人，因違反本條例及安全
    規則之規定，受吊銷駕駛執照處分時，吊銷其持有各級車類
    之駕駛執照」；而95年3月1日修正施行前之處罰條例第68條
    原規定：「汽車駕駛人，因違反本條例及安全規則之規定，
    受吊扣或吊銷駕駛執照處分時，吊扣或吊銷其持有各級車類
    之駕駛執照」，即修正施行後之條文業已刪除「吊扣或」等
    規定，觀其提案修正理由「原條文將違法或違規駕駛人所持
    有各級車類之駕駛執照一併吊扣，失之過酷，影響人民工作
    及生活過鉅」（詳立法院公報第94卷第70期第136頁、第138
    頁之院會紀錄），顯見在吊扣駕駛執照時，僅能吊扣違規當
    時所駕駛車輛之駕駛執照，已不能再吊扣其持有各級車類之
    駕駛執照甚明。
四、本院審酌：
  (一)異議人酒後駕駛上開自小客車於前述時、地，經舉發機關以
    呼氣型酒測器測得其吐氣酒精濃度為每公升1.91毫克（mg/l
    ），超過標準而予製單舉發。刑案部分異議人經本院以97年
    度交簡字第1740號刑事簡易判決處有期徒刑4月 (異議人已
    易科罰金執行完畢)。嗣原處分機關依行政罰法第26條第1項
    但書、處罰條例第35條第1項第1款、第24條第1項第2款暨違
    反道路交通管理事件統一裁罰基準之規定，裁處異議人吊扣
    駕駛執照12個月並施以道安講習，因異議人僅領有聯結車職
    業駕駛執照，原處分機關遂於97年6月12日執行吊扣異議人
    聯結車職業駕駛執照之事實，有：
    裁決書。
    舉發通知單。
    異議狀。
    本院97年度交簡字第1740號刑事簡易判決影本。
    臺灣臺南地方法院檢察署自行收納款項統一收據影本。
    異議人之汽車駕照基本資料表。
    等件為證，且為異議人所不否認，此部分事實當可認定。
  (二)異議人駕駛自小客車違反處罰條例第35條第1項第1款之規定
    ，本應吊扣其小型車普通駕駛執照12個月，惟異議人於違規
    時僅領有聯結車職業駕駛執照，導致執行吊扣小型車普通駕
    駛執照有事實上之困難。另依安全規則第61條第1項第1款、
    第2項規定，公路機關因汽車駕駛人取得高一級車類之駕駛
    資格者，應換發駕駛執照，並准其駕駛較低級車類之車輛：
    已領有聯結車職業駕駛執照者，得駕駛大客車、大貨車、代
    用大客車、大客貨二用車、曳引車、小型車、輕型機器腳踏
    車。因此於實務作業上，考領高一級車類駕駛執照後，僅核
    給最高級（內含多合一之駕駛資格）汽車駕照乙張，原領有
    較低一級之駕駛執照皆回收作廢，並無保留以免造成換補或
    審驗駕照之不便。復揆諸上開處罰條例第68條修正說明，原
    處分機關依處罰條例第35條第1項規定執行本件吊扣駕駛執
    照處分時，應吊扣其小型車普通駕駛執照以限制其駕駛小客
    車之權利，不得再吊扣異議人所持有各級車類之駕駛執照，
    方屬適法。然原處分機關竟越級吊扣異議人之聯結車職業駕
    駛執照，顯已違反行政程序法第6條、第7條所揭示之平等原
    則及比例原則，亦屬無故剝奪異議人駕駛聯結車之權利，對
    異議人之工作權造成損害，與現行處罰條例第68條規定即有
    未合。至異議人對於上開裁決內施以道安講習之處罰，於異
    議狀中並未指摘，認異議人就此部分未予異議，而告確定。
    末查，上開安全規則對於汽車駕駛執照之管理，採取一照原
    則，導致領有較高級駕駛執照之駕駛人違規酒後駕駛較低級
    車類之車輛時，是否吊扣及如何吊扣駕駛執照衍生執行上困
    難為法規漏洞，宜由修法解決，尚不得擴張解釋，於駕駛人
    無較低級駕駛執照可供吊扣時，即率爾代以吊扣其所領有之
    較高級駕駛執照，附此敘明。
五、綜上所述，異議人有於前述時、地，飲酒後吐氣酒精濃度超
    過標準值，仍駕車在道路上行駛之違規行為雖可認定，然原
    處分機關上開吊扣駕駛執照12個月之行政裁罰，既有未洽，
    應由本院將原裁決有關吊扣駕駛執照部分撤銷。
六、據上論斷，應依道路交通管理處罰條例第87條第2項、道路
    交通案件處理辦法第20條，裁定如主文。
中    華    民    國    98    年    3     月    4     日
                     交通法庭   法  官   蔡直青
以上正本證明與原本無異。
如不服本裁定，應於收受送達後5日內向本院提出抗告狀。（應
附繕本）
                                書記官   王政煌
中    華    民    國    98    年    3     月    4     日


司法院資訊處製作；財團法人民間司法改革基金會備份。
